臺灣臺南地方法院刑事裁定　　　　　　　　　　　　　九十三年度聲判字第一五號
　　聲　請　人
　　即　告訴人　乙○○
　　告訴代理人　林永發律師
　　　　　　　　郝鳳岐律師
　　被　　　告　甲○○○
右列聲請人因告訴被告誣告案件，不服臺灣高等法院臺南分院檢察署檢察長駁回再議
之處分（九十三年度上聲議字第三０三號），聲請交付審判，本院裁定如左：
    主  文
聲請駁回。
    理  由
一、按告訴人不服上級法院檢察署檢察長或檢察總長認再議為無理由而駁回之處分者
    ，得於接受處分書後十日內委任律師提出理由狀，向該管第一審法院聲請交付審
    判，刑事訴訟法第二百五十八條之一第一項定有明文。查本件聲請人以被告甲○
    ○○涉犯誣告罪嫌，向臺灣臺南地方法院檢察署檢察官提出告訴，經該署檢察官
    於九十三年三月十五日為不起訴處分後（九十三年度營偵字第三一三號），聲請
    人不服，聲請再議，業經臺灣高等法院臺南分院檢察署檢察長於九十三年四月二
    十七日以九十三年度上聲議字第三０三號處分書，認聲請人再議為無理由而駁回
    再議，聲請人於九十三年五月六日收受上開駁回再議處分書後，即於十日內即九
    十三年五月十三日委任律師向本院聲請交付審判，程序上已符合前開規定，合先
    敘明。
二、聲請交付審判意旨略以：
  (一)聲請人堅決否認有於民國八十八年二月二十五日十九時許，在臺南縣將軍鄉縣南二十一線高氏宗祠附近，出手毆打甲○○○兩耳光情事，更未有其指訴
    將其載回臺南市○○街○段五七巷一號住處，接續毆打伊成傷之犯行。聲請人所
    有Ｓ三－九八二號自小客車，早在八十八年二月二十二日即已送「盟豐汽車保
    養廠」維修，迄至同年四月間將車出售，此事實已據證人陳明豐結證明確。足以
    證明聲請人並無被告甲○○○所指訴毆打及妨害自由之情事。
  (二)而公訴人前認為聲請人犯傷害及妨害自由罪，係以告訴人甲○○○（即本案被告
    ）之指訴及警員吳聰連之供述為據，然被告向地檢署申告犯罪時，僅指稱聲請人
    犯傷害罪，但未指訴聲請人有妨害自由之犯行，至偵查中始指聲請人涉犯妨害自
    由之犯行，且前後指訴又有重大出入，此亦足反證被告虛構事實誣指聲請人傷害
    、妨害自由之誣告犯行。至於警員吳聰連於偵查中證稱：被告父母有到分駐所報
    案，說女兒甲○○○被女婿帶回去，地點在西華村南二十一線高氏宗祠附近，伊
    當時有打電話給乙○○，問他是否帶回他老婆，最後乙○○有承認等語。然聲請
    人果有在前揭時地將被告帶回家中，證人及被告之父母豈有不來聲請人家中探視
    或查看之理？此乃被告父母配合被告虛以報案，諉稱聲請人妨害自由。
  (三)又被告所舉出目擊妨害自由過程之證人邱莊宿到案證稱：「我是有去把告訴人（
    即甲○○○）之機車牽到旁邊，告訴人父母有來，但我告訴他們我什麼都不知道
    ，我不知道告訴人被押走。」，足見被告當時並未被押走，證人才證稱不知道告
    訴人被押走，否則證人係被告之舊識同村之人，若果有被押走之事實，證人豈有
    說不知道之理？
  (四)綜上所述，聲請人在前揭時地並未到被告所指稱之地點，即將軍鄉縣南
    二十一線高氏宗祠附近（被告娘家之附近），客觀上無從妨害被告之行動自由及
    傷害被告，被告竟意圖聲請人受刑事處分虛構事實誣指聲請人妨害自由及傷害犯
    行，顯已觸犯刑法第一百六十九條第一項誣告罪，原處分未予審酌，遽予駁回再
    議，顯有違誤，聲請人不服，爰依刑事訴訟法第二百五十八條之一規定聲請交付
    審判。
三、按法院認為交付審判之聲請不合法或無理由者，應駁回之，刑事訴訟法第二百五
    十八條之三第二項前段定有明文。聲請人以前開駁回再議及不起訴處分書，忽略
    被告對於聲請人涉犯傷害及妨害自由之指訴有重大出入，且被告父母又配合虛以
    報案，證人邱莊宿更證稱並未見到被告遭人押走云云。是本件聲請人所爭執者，
    乃檢察官對被告甲○○○就誣告罪構成要件有關之事實及證據資料，其所為採證
    調查暨事實認定是否合法妥當，有否跨越起訴門檻之情況存在，經查：
  (一)按誣告罪之成立，以告訴人所訴被訴人之事實必須完全出於虛構為要件，若有出
    於誤會或懷疑有此事實而為申告，以致不能證明其所訴之事實為真實，縱被訴人
    不負刑責，而告訴人本缺乏誣告之故意，亦難成立誣告罪名（最高法院四十四年
    度台上字第八九二號判例參照）。
  (二)查本件被告甲○○○向檢察官申告聲請人乙○○涉嫌妨害自由等罪嫌，經檢察官
    提起公訴，並分別經本院以八十八年度訴字第一三二五號、臺灣高等法院臺南分
    院以八十八年度訴字第一三二五號判處乙○○有期徒刑八月，有起訴書、刑事判
    決附卷可參。其後臺灣高等法院臺南分院以九十二年度上更(一)字第二七三號判決
    乙○○無罪，係以「甲○○○之指訴顯有瑕疵，認定不能證明乙○○犯有妨害自
    由等犯行」為主要理由。
  (三)然縱使被告甲○○○係因其指訴有瑕疵，不能做為證明聲請人犯罪之證據，惟仍
    須參酌其他客觀事證，綜合審認被告甲○○○之指訴是否係出於誣告之意思。本
    院審酌被告甲○○○指訴聲請人涉犯傷害及妨害自由犯行之八十八年二月二十五
    日，被告父母確有向警員吳聰連報案，警員吳聰連亦以電話聯繫聲請人，確認聲
    請人確有帶回甲○○○乙事，參以證人邱莊宿於偵查中亦證稱當日有將被告之機
    車牽到路旁等語，則檢察官綜合全卷事證，認被告甲○○○之指訴縱有瑕疵，然
    被告所指訴之事實（例如被聲請人帶走，機車留在臺南縣將軍鄉縣南二
    十一線高氏宗祠附近，而經證人邱莊宿牽至路旁等），並非完全出於虛構，則被
    告出於誤會或懷疑有此事實而為申告，雖不能證明其所訴之事實為真實，然因其
    本缺乏誣告之故意，故不成立誣告罪，檢察官綜合全部事證所為之判斷，尚於法
    無違。
四、綜上，原不起訴及駁回再議處分援引最高法院四十四年臺上字第八九二號判例意
    旨，認為被告申告之內容尚非完全出於憑空捏造，縱被告因欠缺積極證據，而經
    法院判決聲請人無罪確定在案，亦不因此遽認被告所提告訴即屬誣告犯行，被告
    罪嫌尚有不足，其認事用法並無不當。又本院審查本件聲請交付審判所載理由，
    認為仍不足以動搖原處分書所作不起訴之判斷，依現有證據所能證明被告所涉嫌
    疑，尚不足以跨越起訴門檻。是本件聲請交付審判意旨對於原處分指摘求予審判
    ，均無足採，揆諸前揭說明，本件聲請人聲請交付審判為無理由，應予以駁回。
據上論斷，依刑事訴訟法第二百五十八條之三第二項前段，裁定如主文。
中      華      民      國      九十三    年    十一    月    二十九    日
                                  臺灣臺南地方法院刑事第十庭
                                      審判長法  官    鄭  文  祺
                                            法  官    蔡  奇  秀
                                            法  官    林  中  如
右正本證明與原本無異。
不得抗告。
中      華      民      國      九十三    年    十一    月    二十九    日
                                            書記官    馬  愛  君
